【裁判字號】    98,上易,899
【裁判日期】    990107
【裁判案由】    竊盜
【裁判全文】
臺灣高等法院高雄分院刑事判決         98年度上易字第899號
上  訴  人
即  被  告  乙○○
選任辯護人  錢信宏律師
上列上訴人因竊盜案件，不服臺灣高雄地方法院98年度易字第77
2 號中華民國98年9 月28日第一審判決（起訴案號：臺灣高雄地
方法院檢察署98年度偵字第16087 號），提起上訴，本院判決如
下：
     主  文
原判決關於乙○○部分撤銷。
乙○○結夥三人以上竊盜，處有期徒刑柒月，緩刑貳年，並應向
指定之政府機關、政府機構、行政法人、社區或其他符合公益目
的之機構或團體，提供陸拾小時之義務勞務，緩刑期間付保護管
束。
     事  實
一、乙○○與歐坤龍（已經本院以98年度上易字第410 號判決判
    處拘役50日，得易科罰金，並緩刑2 年確定）為配偶關係，
    與黃寬義（已經原審判決確定）為朋友關係，其三人共同基
    於意圖為自己不法所有之犯意聯絡，於民國97年7 月25日晚
    上10時46分許，由黃寬義負責駕駛車牌號碼BS-3098 號自用
    小貨車，至高雄市鼓山區○○○○路396 號前，並將該自用
    小貨車停靠在車牌號碼YH-4622 號自用小貨車旁（停放在該
    處之停車格內），再由乘坐在車牌號碼BS-3098 號自用小貨
    車後面之乙○○與歐坤龍於後車斗位置，徒手竊取甲○○所
    有，車牌號碼YH-4622 號自用小貨車車頂架上之廣告看板1
    面。得手後再由黃寬義駕駛車牌號碼BS-3098 號自用小貨車
    搭載乙○○與歐坤龍逃逸現場，嗣經對面大樓管理員許育華
    見聞此情，報警處理，始循線查獲。
二、案經甲○○訴由高雄市政府警察局鼓山分局報請臺灣高雄地
    方法院檢察署檢察官偵查起訴。
     理  由
壹、證據能力部分：
    按被告以外之人於審判外之陳述，雖不符刑事訴訟法第159
    條之1 至之4 之規定，然經當事人於審判程序同意作為證據
    ，法院審酌該言詞陳述或書面陳述作成時之情況，認為適當
    者，亦得為證據。又當事人、代理人或辯護人於法院調查證
    據時，知有第159 條第1 項不得為證據之情形，而未於言詞
    辯論終結前聲明異議者，視為有前項之同意，同法第159 條
    之5 亦有明文。查本案所引用之證據資料（詳後引證據），
    除上開說明以外，其餘各項言詞或書面傳聞證據部分，縱無
    刑事訴訟法第159 條之1 至第159 條之4 或其他規定之傳聞
    證據例外情形，亦業經本院審理時予以提示並告以要旨，且
    各經檢察官、被告、辯護人表示意見，當事人已知上述證據
    乃屬傳聞證據，而未於言詞辯論終結前對該等證據聲明異議
    ，依上開規定，已擬制同意其有證據能力，本院審酌該等傳
    聞證據作成時之狀況，並無不法取供等非任意性情況，認為
    適當，依上開規定，均得為證據。
貳、實體部分：
一、訊據上訴人即被告乙○○固坦承有與歐坤龍共同竊取上開置
    於車牌號碼YH-4622 號自用小貨車車頂之廣告立牌，惟矢口
    否認有3 人結夥竊盜之犯行，辯稱被告當時有阻止歐坤龍竊
    取，並無共同竊盜之犯意云云；辯護人並為被告辯稱：同案
    被告黃寬義適巧將車停放在車牌號碼YH-4622 號自用小貨車
    旁，並未參與竊盜犯行，被告乙○○僅成立普通竊盜罪嫌等
    語。
二、經查：
  (一)已經原審判決確定之同案被告黃寬義於97年7 月25日晚上10
    時46分許駕駛車牌號碼BS- 3098號自用小貨車，行經高雄市
    鼓山區○○○○路396 號前，將該自用小貨車停靠在車牌號
    碼YH-4 622號自用小貨車旁，而乘坐在車牌號碼BS-3098 號
    自用小貨車後車廂之被告乙○○與歐坤龍在後車斗徒手竊取
    車牌號碼YH-4622 號自用小貨車車頂架上之廣告看板1 面並
    搬運至小貨車後座等情，業據被告乙○○於原審法院審理時
    自白不諱，核與證人即被害人甲○○警詢、證人許育華於原
    審法院97年度易字第1318號案件（下稱另案）及原審法院審
    理中證述明確，並有高雄市政府警察局鼓山分局扣押筆錄、
    贓物認領保管單、車籍查詢資料各1 份、廣告招牌1 個、照
    片5 張（警卷第9 至12頁、第14至15頁、第16至18頁）在卷
    可稽，此部分事實，堪以認定。
  (二)被告乙○○固以前詞置辯，惟證人許育華於原審法院審理中
    證稱：當時我在高雄市鼓山區○○○○路396 大樓當管理員
    ，當時我在看報紙，美術東四路晚上都很少有車子行駛，突
    然有車子回來，我以為是住戶的車子，就看到有一輛廂型車
    ，上面有擺放售屋的立牌，看到有一輛小貨車就靠近廂型車
    的旁邊，在拉廂型車上面的立牌，我看到車上有三個人，小
    貨車是半截的，駕駛座上坐一個人，後車座本來有一個人拉
    立牌，但拉不動，後車座就有另一人起來幫忙拉，後來他們
    有拉成功，將立牌搬上他們的小貨車上，小貨車迴轉，他們
    的車子就開走了等語（見原審法院卷第24頁）。依證人許育
    華所述，同案被告黃寬義於被告乙○○、已判決確定之歐坤
    龍竊取本案廣告看板時係坐在駕駛座上並未下車，且於乙○
    ○、歐坤龍竊取本案看板後即將小貨車迴轉開走，足證被告
    確有共同參與竊盜行為，且同案被告黃寬義亦有共同竊盜之
    犯意，並非不知情。
  (三)又查，案發當天被告乙○○、已判決確定之黃寬義及歐坤龍
    係為了吊板子作業順利，始由黃寬義出面商借小貨車使用，
    且車上也確實載運有看板，亦有沿路以架樓梯之方式，攀爬
    至電線桿上綁板子之情，業據被告乙○○、同案被告黃寬義
    於另案審理中證述明確（見97年度蒞字第26998 號偵查卷第
    22至28頁）。衡情，若被告乙○○、黃寬義當時均係在從事
    吊板子作業，即應將小貨車停放於吊板子之電線桿旁，以方
    便後續作業，而非置放於較遠處，尚需花費較多時間、力氣
    搬運工具及板子始能作業，較合乎常理。故由同案被告黃寬
    義駕駛小貨車停放之位置就在置放廣告看板之車輛旁邊，且
    於被告乙○○、歐坤龍竊取看板後即將小貨車迴轉開走等情
    觀之，同案被告黃寬義當時顯然對被告乙○○、歐坤龍搬運
    置放於車頂之廣告看板有所知悉，而故意將車子停放該處以
    便搬運而參與其事，非如辯護人所述黃寬義不知被告乙○○
    、歐坤龍竊盜之行為。
  (四)證人陳怡芳先於原審法院審理證稱：案發時我有在車上，我
    沒有印象黃寬義有無下車等語（見原審法院卷第19頁），後
    又改稱：黃寬義有下車，但我不知道他下車做何事情等語（
    見原審法院卷第22頁）。然依被告乙○○、歐坤龍、黃寬義
    於另案之陳述及證人許育華於另案及原審法院之證述均僅提
    及車上當時為3 人，是證人陳怡芳當時是否在場已非無疑；
    又證人陳怡芳就黃寬義案發時究竟有無下車一節，前後所述
    不一，縱其於案發時在場，其是否正確目睹案發時黃寬義之
    動作亦值懷疑，且證人陳怡芳亦不知黃寬義當時有做何事，
    故證人陳怡芳前開所述自難作為被告乙○○有利之認定。其
    證述之內容，尚不足以動搖本院基於前開積極證據所認定之
    事實。
  (五)綜前所述，本件事證明確，被告乙○○及其辯護人所辯，顯
    係卸責之詞，不足採信，犯行堪以認定。
三、按刑法上所謂結夥三人以上，係指有共同犯罪之故意，結為
    一夥而言。把風或接應行為，旨在排除犯罪障礙或助成犯罪
    之實現，在合同意思範圍內分擔犯罪行為之一部，故亦係共
    同正犯而應計入結夥之內（最高法院96年度台上字第3690號
    判決意旨參照）。是縱本件實際下手竊取廣告看板之人為被
    告乙○○與歐坤龍，惟黃寬義已於一旁接應，並參與載運廣
    告看板部分之犯行，實已共同參與竊盜行為無訛，應已構成
    結夥3 人之要件。核被告乙○○所為，係犯刑法第321 條第
    1 項第4 款之結夥三人以上竊盜罪。被告乙○○與黃寬義及
    歐坤龍就本件犯行，具有犯意聯絡及行為分擔，應論以共同
    正犯。按刑法於98年6 月10日修正公布，依刑法施行法規定
    ，自98年9 月1 日施行。關於刑法第74條第2 項緩刑宣告同
    時命被告為一定之負擔，已由原規定：「緩刑宣告，得斟酌
    情形，命犯罪行為人為下列各款事項：一、向被害人道歉。
    二、立悔過書。三、向被害人支付相當數額之財產或非財產
    上之損害賠償。四、向公庫支付一定之金額。五、向指定之
    公益團體、地方自治團體或社區提供四十小時以上二百四十
    小時以下之義務勞務。六、完成戒癮治療、精神治療、心理
    輔導或其他適當之處遇措施。七、保護被害人安全之必要命
    令。八、預防再犯所為之必要命令。」，變更為：「緩刑宣
    告，得斟酌情形，命犯罪行為人為下列各款事項：一、向被
    害人道歉。二、立悔過書。三、向被害人支付相當數額之財
    產或非財產上之損害賠償。四、向公庫支付一定之金額。五
    、向指定之政府機關、政府機構、行政法人、社區或其他符
    合公益目的之機構或團體，提供四十小時以上二百四十小時
    以下之義務勞務。六、完成戒癮治療、精神治療、心理輔導
    或其他適當之處遇措施。七、保護被害人安全之必要命令。
    八、預防再犯所為之必要命令。」。因此部分係宣告緩刑時
    命被告為一定負擔之規定，並無有利、不利問題，即無刑法
    第2 條第1 項之適用，應依一般裁判適用之法則，逕依新修
    正之法律為之。
四、原審就被告乙○○部分據以論罪科刑，固非無見。惟查刑法
    第74條第2 項關於緩刑宣告同時命被告為一定之負擔部分已
    經修正公佈，原判決未及比較新修正之刑法第74條第2 項規
    定論處，尚有未合。被告上訴意旨，仍執前詞，否認犯罪，
    並以應僅成立刑法第320 條第1 項之竊盜罪云云，指摘原判
    決此部分不當，雖無理由，但原判決既有上開可議之處，自
    仍應由本院將原判決關於被告乙○○部分撤銷改判。爰審酌
    被告乙○○年值青壯，身心健全，不思以己力正當謀生，反
    圖不勞而獲，竊取他人置放於車頂具有財產價值之廣告看板
    ，價值觀念偏差，對社會秩序亦有危害，所為實有不該，惟
    念其並無前科，此有臺灣高等法院被告前案紀錄表1 份附卷
    可參，素行尚可，並斟酌其犯罪動機、手段及被害人所受損
    害等一切情狀，量處如主文第2 項所示之刑。末查被告乙○
    ○前未曾因故意犯罪受有期徒刑以上刑之宣告，素行良好，
    此有臺灣高等法院被告前案紀錄表在卷可稽，其因經濟困頓
    ，一時思慮不周，致為本件犯行，本身並無重大之惡性，歷
    此偵、審程序及刑之宣告後，應知所警惕，而無再犯之虞，
    本院因認所宣告之刑以暫不執行為適當，併宣告被告乙○○
    緩刑2 年，並依刑法第74條第2 項第5 款之規定，命其應向
    指定之政府機關、政府機構、行政法人、社區或其他符合公
    益目的之機構或團體，提供60小時之義務勞務。併依刑法第
    93 條 第1 項第2 款之規定，宣告緩刑期間內付保護管束。
五、同案被告黃寬義部分，已經原審判決確定。
據上論結，應依刑事訴訟法第369 條第1 項前段、第364 條、第
299 條第1 項前段，刑法第321 條第1 項第4 款、第28條、第74
條第1 項第1 款、第2 項第5 款、第93條第1 項第2 款，判決如
主文。
本案經檢察官方娜蓉到庭執行職務。
中    華    民    國    99    年    1     月     7    日
                刑事第五庭    審判長法  官  曾永宗
                                    法  官  鍾宗霖
                                    法  官  任森銓
以上正本證明與原本無異。
不得上訴。
中    華    民    國    99    年    1     月    7     日
                                    書記官  廖素珍
附錄本判決論罪科刑法條：
刑法第321條第1項
犯竊盜罪而有左列情形之一者，處六月以上、五年以下有期徒刑
：
一、於夜間侵入住宅或有人居住之建築物、船艦或隱匿其內而犯
    之者。
二、毀越門扇、牆垣或其他安全設備而犯之者。
三、攜帶兇器而犯之者。
四、結夥三人以上而犯之者。
五、乘火災、水災或其他災害之際而犯之者。
六、在車站或埠頭而犯之者。
刑法第74條
受 2 年以下有期徒刑、拘役或罰金之宣告，而有下列情形之一
，認以暫不執行為適當者，得宣告 2 年以上 5 年以下之緩刑，
其期間自裁判確定之日起算：
一、未曾因故意犯罪受有期徒刑以上刑之宣告者。
二、前因故意犯罪受有期徒刑以上刑之宣告，執行完畢或赦免後
    ，五年以內未曾因故意犯罪受有期徒刑以上刑之宣告者。
緩刑宣告，得斟酌情形，命犯罪行為人為下列各款事項：
一、向被害人道歉。
二、立悔過書。
三、向被害人支付相當數額之財產或非財產上之損害賠償。
四、向公庫支付一定之金額。
五、向指定之政府機關、政府機構、行政法人、社區或其他符合
    公益目的之機構或團體，提供四十小時以上二百四十小時以
    下之義務勞務。
六、完成戒癮治療、精神治療、心理輔導或其他適當之處遇措施
    。
七、保護被害人安全之必要命令。
八、預防再犯所為之必要命令。
前項情形，應附記於判決書內。
第 2 項第 3 款、第 4 款得為民事強制執行名義。
緩刑之效力不及於從刑與保安處分之宣告。

司法院資訊處製作；財團法人民間司法改革基金會備份。
